【裁判字號】    96,醫,7
【裁判日期】    990326
【裁判案由】    損害賠償
【裁判全文】
臺灣臺中地方法院民事判決  96年度醫字第7號
原      告  庚○○
            乙○○
兼上列2人共同法定代理人
            甲○○
上列2人共同訴訟代理人
            常照倫  律師
複代理人    黃琪雅  律師
            徐祐偉  律師
被      告  財團法人中國醫藥大學附設醫院
                      設臺中市○○路2號
法定代理人  丙○○    住同上
訴訟代理人  陳漢洲  律師
複代理人    周思傑  律師
            陳嘉宏  律師
上當事人間請求損害賠償事件，本院於民國99年3月12日言詞辯
論終結，判決如下：
    主      文
被告應給付原告庚○○新台幣貳仟捌佰萬捌仟捌佰零肆元、原告
甲○○新台幣壹佰伍拾萬元、原告乙○○新台幣壹佰伍拾萬元，
並均自民國九十六年三月九日起至清償日止，按年息百分之五計
算之利息。
原告其餘之訴駁回。
訴訟費用新台幣參拾伍萬伍仟零貳拾肆元由被告負擔。
本判決原告勝訴部分，於原告以新台壹仟萬元為被告供擔保後，
得假執行，但被告如以新台幣參仟壹佰萬捌仟捌佰零肆元為原告
預供擔保後，得免為假執行。
原告其餘假執行之聲請駁回。
    事實及理由
壹、兩造之聲明：
  一、原告：(一)被告應給付原告庚○○新台幣（下同）33,977,8
      86元、原告甲○○3,000,000元、原告乙○○2,000,000元
      ，並均自起訴狀繕本送達之翌日起至清償日止，按年息5%
      計算之利息。(二)訴訟費用由被告負擔。(三)原告願供擔保，
      請准宣告假執行。
  二、被告：(一)原告之訴及其假執行之聲請均駁回。(二)訴訟費用
      由原告負擔。(三)如受不利判決，願供擔保請准免為假執行
      。
貳、原告起訴主張：原告庚○○於民國94年2月14日因肚子疼痛
  前往被告醫院急診，經急診室內科主任陳維恭醫師檢查結果
    ，表示原告庚○○有腸阻塞現象，於注射點滴及打止痛針後
    ，轉入內科部消化系住院病房繼續治療。住院之後至2月18
    日，均由內科部消化內科主治醫師丁○○（業經撤回起訴）
    對原告庚○○進行腸胃方面之治療，2月17日作完大腸鏡檢
    查後，告知原告甲○○等家屬檢查一切正常，原告庚○○糞
    便業已排出，約兩天後可出院，同月19日（星期六，丁○○
    休假）上午，值班醫師己○○（業經撤回起訴）巡視病房時
    ，建議原告庚○○應插鼻胃管，可排出脹氣及灌食等以利消
    化，惟因插鼻胃管之過程十分不適，原告庚○○當時不願配
    合，己○○乃告知原告庚○○此作法對其有利，並希望家屬
    勸導原告庚○○配合。同日下午，原告庚○○經家屬勸導後
    ，已同意配合插上鼻胃管，家屬遂請值班護士代為轉達予己○○。數分鐘後，實習醫生戊○○（業經撤回起訴）至病房
    ，僅告知病患「我來插鼻胃管」，並未使用聽診器或為任何
    探視病患之行為，立即為原告庚○○插入鼻胃管，隨即轉身
    離開，惟戊○○尚未走到病房門口時，原告庚○○即已出現
    呼吸急速、血壓及心跳下降，且臉色迅速反白嗣轉變為青，
    家屬在旁當場反應告知，並以緊急鈴通知醫護人員，醫護人
    員隨即對原告庚○○施以緊急氣管插管及心肺復甦術急救，
    於半小時後醫院發出病危通知，經兩小時搶救後方轉入加護
    病房，惟已致原告庚○○因此患有吸入性肺炎，且因缺氧過
    久導致缺氧性腦病變，昏迷指數為三，院方判定為重度昏迷
    ，已呈植物人狀態。本事故係導因於戊○○之重大過失行為
    ，致原告庚○○呼吸窘迫、缺氧，最後造成腦部缺氧過久而
    壞死成為植物人。丁○○為原告庚○○之主治醫師，己○○
    為當日之值班醫師，放任尚無醫師執照之戊○○為原告庚○○進行侵入性之醫療行為，導致原告庚○○成為植物人，丁○○、己○○違反醫師法第28條第1款之規定，應推定為有
    過失，而丁○○、己○○、戊○○均為被告醫院所聘僱之醫
    療人員，被告醫院對於其受僱人因執行職務不法侵害他人權
    利所致生之損害，應與丁○○、己○○、戊○○連帶負賠償
    責任。又原告庚○○至被告醫院就醫，與被告醫院締結醫療
    契約，原告庚○○因丁○○、己○○、戊○○等人之過失行
    為致成植物人，被告醫院依民法第227條、消費者保護法第7
    條之規定，對於因此所生之損害自應負賠償責任。原告庚○○因上開傷害計受有減少勞動能力之損害共3,502,262元、
    看護費用19,716,097元、看護墊、抽痰管、衛生紙等日常必
    需品之支出5,759,527元，並請求慰撫金5,000,000元。又原
    告庚○○因本件醫療事故而成為植物人，並受禁治產宣告，
    情節甚為重大，原告甲○○、乙○○分別為原告庚○○之配
    偶、女兒，得依民法第195條第3項準用第1項之規定，請求
    賠償慰撫金3,000,000元及2,000,000元，爰本於侵權行為損
    害賠償請求權、不完全給付損害賠償請求權，及消費者保護
    法企業服務責任之規定，請求判決如聲明所示。
參、被告則以：(一)據丁○○醫師稱：原告庚○○入院後經診斷為
    黏連性腸阻塞，經丁○○安排一般常規檢查，並追蹤腹部X
    光、進行大腸鏡檢查，期間丁○○多次建議原告庚○○插鼻
    胃管均遭拒絕，事發當日94年2月19日上午8時由己○○接班
    ，即由己○○續行為原告庚○○治療。依丁○○事後所知，
    及依原告庚○○之病歷、護理記錄、X光片等資料研判，原
    告庚○○係因家屬餵食牛奶不當，因而在胃液逆流之情形發
    生時，生發吸入性肺炎在先，戊○○為原告庚○○插鼻胃管
    引流在後，二者間並無因果關係。(二)另據己○○稱：於94
    年2月19日上午8時交班後，由於原告庚○○狀況不穩定，己○○必須不斷至其床邊探視，多次針對原告庚○○之病況開
    立醫囑治療，並曾請心臟科醫師診視其心電圖，由於原告庚○○當時呈現虛弱且喉嚨中痰音很重之情形，似有多量痰液
    ，曾請護士為其抽痰多次，並多次建議放置鼻胃管以利餵食
    ，以及避免因餵食而造成食物誤入呼吸道，然原告庚○○本
    人及其家屬均加以拒絕，直到當日下午約4時多，原告庚○○及其家屬才同意放置鼻胃管。當日下午5時己○○經家屬
    同意，並再度探視患者後，即開立放置鼻胃管之醫囑單，並
    向戊○○說明患者庚○○之病況與放置鼻胃管應注意事項後
    ，確認戊○○了解與有能力施行「鼻胃管置放術」後，指導
    戊○○為原告庚○○執行「鼻胃管置放術」。當戊○○順利
    為原告庚○○放置鼻胃管後，其胃液即自鼻胃管流出；未久
    ，護士即自監視器發現庚○○心跳減慢、呼吸困難，立即通
    知己○○、戊○○二人回到庚○○病床邊，施以CPR急救術
    且向全院廣播尋求支援，己○○同時再確認該鼻胃管之置放
    位置正確無誤後，即與同仁合作完成急救工作，原告庚○○
    之生命現象在氣管插管及呼吸器支持下，暫時恢復正常，血
    氧濃度約為98-100%，意識仍未恢復。己○○待原告庚○○
    之生命現象穩定後，即由同仁在床邊觀察，並以電話聯絡將
    原告庚○○轉入加護病房事宜，以及紀錄病歷；己○○記錄
    病歷數行後，認為不應只紀錄急救情況，應同時將接班後之
    病情詳細描述，故以筆將原紀錄劃線及蓋章（未使用立可白
    或修正帶塗改隱匿），再從頭紀錄當日病情，己○○完成病
    歷記載後，醫院行政人員已將加護病房備好床位，並通知轉
    入，當醫院同仁們備好所有設備，欲將原告庚○○推入加護
    病房，剛出發推至原病房門口時，被告庚○○之血氧濃度忽
    然又降至約80%，己○○及其他醫療團隊同仁馬上再將原告
    庚○○推回原病房，己○○並以聽診器聽診，發現有很多痰
    音，故再以抽痰器經氣管插管抽吸，抽出約數十西西之白色
    液體，嗣被告庚○○之血氧濃度即很快再度回昇至約98-100
    ％，此時原告庚○○生命現象方再度恢復穩定，故原告庚○○在己○○及醫療團隊之謹慎護送下，將其病床推入加護病
    房觀察診療。據原告庚○○在急救後所照之胸部X光片顯示
    ，其氣管插管位置並無錯誤，鼻胃管置放位置亦屬正確，然
    當時原告庚○○之右肺葉已呈現明顯之肺部浸潤現象，而此
    右肺葉浸潤現象卻在48小時後，為原告庚○○重照之X光片
    中呈現業已消失之情形，此可佐證原告庚○○之肺炎係因吸
    入性所導致，而與鼻胃管插管無關。(三)戊○○稱：其於94年
    2 月19日值班實習時，在為原告庚○○進行放置鼻胃管之醫
    療輔助措施前，曾由己○○詳細告知原告庚○○之病情，並
    在己○○教導與指示下，依照標準作業流程為原告庚○○放
    置鼻胃管；亦即：先將原告庚○○之病床床頭抬高至30至45
    度，並請原告庚○○配合吞嚥口水，又當時原告庚○○雖然
    身體虛弱，但仍可配合戊○○之指示而進行吞嚥口水之動作
    。戊○○在放置適量深度時，則用已備置在一旁的灌食空針
    打空氣及用聽診器聽診，確定該鼻胃管已在原告庚○○之胃
    部位置且聽到空氣聲後，才請在旁協助之護理人員為原告庚○○之鼻胃管接上引流袋。此外，己○○及其他醫療團隊同
    仁在為原告庚○○急救之過程中，該引流袋亦流出約400cc
    至500cc之墨綠挾白色液體，並在之後為庚○○所拍攝之X光
    片上清楚看到鼻胃管確實在胃中。故戊○○為原告庚○○插
    入鼻胃管之醫療輔助措施並無過失，且與原告庚○○吸入性
    肺炎之產生並無相當因果關係。據丁○○、己○○、戊○○
    上開所述，被告就上開醫療行為並無疏失，原告庚○○之病
    情變化及惡化，與被告醫療行為間亦無因果關係等語，資為
    抗辯。
肆、經查：
  一、本件原告起訴主張：原告庚○○於94年2月14日因肚子疼
      痛前往被告醫院急診，經診斷為原告庚○○有腸阻塞現象
      ，並轉入內科部消化系住院病房由丁○○繼續治療，嗣至
      同月19日下午5時左右，由戊○○為原告庚○○置入鼻胃
      管，原告庚○○旋即出現呼吸急速、血壓及心跳下降之狀
      況，經施以緊急氣管插管及心肺復甦術急救後轉入加護病
      房，經診斷有吸入性肺炎，並缺氧性腦病變，現已呈植物
      人狀態等各節，為被告所不爭，並有原告所提出之住院病
      歷、診斷證明書為證，自屬真實可信。按因可歸責於債務
      人之事由，致為不完全給付者，債權人得依關於給付遲延
      或給付不能之規定行使其權利。因不完全給付而生前項以
      外之損害者，債權人並得請求賠償，民法第227條第1項、
      第2項定有明文。原告庚○○至被告醫院急診就醫，並經
      轉入內科部消化系住院，則兩造間係成立醫療契約關係，
      並無疑義，有爭執者，為被告醫院之醫療給付是否不完全
      ，而致原告等受有損害。
  二、本件原告甲○○對丁○○、己○○、己○○提出告訴之刑
      事偵查程序中，檢察官第1次送請行政院衛生署醫事審議
      委員會鑑定結果，則認為：「……、(二)……實習醫師戊○○為病人進行插鼻胃管之行為，為在指導醫師之指示下所
      執行之醫療行為。根據病歷護理記錄，94年2月19日病人
      發生急救事件時間為17:15，而鼻胃管置放之時間為16:55
      。且當時護理記錄已記載採用freedrainage，即指採用自
      然引流方式，且記錄有黃綠色量多之液體。    一般鼻胃
      管置放之後，通常可利用打空氣，聽診的方式來確認位置
      正確與否。在鼻胃管置放之前，並不需要以聽診器或其他
      行為確認位置。但根據上述資料，執行此插鼻胃管的行為
      之後，是否有再加以確認置放之位置是否正確，雙方有爭
      議，也難以由既有資料來確認（因為此動作為執行鼻胃管
      置放的其中一個程序，通常不會在病歷上再加以記載）。
      但是，若由護理記錄以及急救記錄中記載，鼻胃管皆可引
      流出多量之黃綠色液體。因此，鼻胃管應無錯插入病人氣
      管。且若鼻胃管位置有所不妥時，於急救過程進行氣管內
      管置放時，即可進一步加以確認，但氣管插管記錄中並未
      提及鼻胃管置放不妥之處。因此，實習醫師為病人插鼻胃
      管之行為，尚未發現有疏失之處。(二)鼻胃管置放，若位置
      正確，並不會直接造成缺氧性腦病變併發症。根據護理記
      錄及急救記錄記載，鼻胃管置放後功能正常可引流出液體
      。且由護理記錄之時間來看，鼻胃管置放完成與病人發生
      急救之事件，仍有20分鐘時間間隔，因此鼻胃管之置放行
      為與後續之無呼吸心搏變緩急救以及缺氧性腦病變難謂有
      因果關係」等語（本院卷(一)第137頁、第138頁），固稱鼻
      胃管之置放與後續之無呼吸心搏變緩急救以及缺氧性腦病
      變難謂有因果關係，惟上開鑑定意見，係以鼻胃管置放完
      成與病人發生急救之事件，仍有20分鐘時間間隔為其鑑定
      之基礎，而依證人即為原告庚○○接上引流袋之護理人員
      林秋雯於偵查中證稱：「……依照護理紀錄，我是下午16
      :55時呼叫許醫生（指戊○○），那並不表示他立刻到場
      ，那不是他放置鼻胃管的時間，因為他是值班醫師，他一
      個人負責兩個樓層的病房，所以他不會一直在我們護理站
      。所以他可能是過了幾分鐘之後才到，（所以）真正放置
      完鼻胃管到急救的時間應該不是很長」（97年偵續字第34
      號卷第44頁）、「……，當初我是在護理站通知戊○○的
      ，然後許醫生就來護理站找我，我就幫他準備放置鼻胃管
      的器具，之後他就自己拿器具去病房了，我並沒有陪同進
      去……，後來我（因為）沒有拿引流袋給許醫生，所以我
      又回到護理站拿引流袋給許醫生，我進去病房時，戊○○
      醫師已經放置完鼻胃管，所以我就幫病人接引流袋。戊○○（置放完鼻胃管要離開病房）走到病房門口時，我剛好
      要進去……，我在接引流袋的時候看了一下心電圖監視器
      的數據，當時病人的心跳只有60幾下，跟一開始交接班時
      是在100以上明顯不同，病人的呼吸接近暫停，所以我就
      出到病房外叫急救」（同上卷第43頁）、「因為之前幾天
      ，病人的心跳都是120、130，但是我接引流時，他的心跳
      己經降到50幾」（同上卷第102、103頁）、「……另外記
      載17:15分急救，是我在發現異常吸呼叫醫生進來，開始
      急救後才填寫的，中間也是過了幾分鐘……」（同上卷第
      103頁）等語，足見戊○○置放鼻胃管完成之時間，與原
      告庚○○突發無呼吸、心搏變緩之時間，並非有20分鐘之
      時間距離，前述醫事審議委員會鑑定意見所本之基礎事實
      既非正確，即難以供作證明之依據。
  三、關於原告庚○○成為植物人狀態之原因，被告主張係：「
      因家屬餵食牛奶不當，而在胃液逆流之情形發生時，生發
      吸入性肺炎在先，戊○○為原告庚○○插鼻胃管引流在後
      」、「吸入性肺炎應是造成原告庚○○呼吸急促、血壓及
      心跳下降，而成為植物人之原因」，被告醫院之診斷證明
      書並記載：「病名：(1)缺氧性腦病變。(2)吸入性肺炎」（
      本院卷(一)第16頁診斷證明書）。而偵查中檢察官委託消費
      者文教基金會鑑定，關於本件原告庚○○突發性無呼吸、
      心搏之原因則認：「病人呼吸停止，可能由於胃管插入時
      刺激喉部，造成嘔吐反射，因吸入嘔吐物而引起吸入性肺
      炎，呼吸停止超過3分鐘即可能造成不可逆性的缺氧性腦
      病變」、「胃管的放置，刺激迷走神經反射也可能造成心
      跳呼吸停止」、「病人可能有吸入性肺炎，呼吸功能衰竭
      ，也有可能因已住院一星期，形成下肢靜脈血栓引起肺動
      脈栓塞，恰好在放置胃管時發生心臟停止」（本院卷(一)第
      199頁）、「……鼻胃管插入右側支氣管……導致急性肺
      功能衰竭，續發心衰竭。發生吸入性肺炎的原因，可以是
      插鼻胃管時因刺激咽喉發生嘔吐所引起，或是插管後灌食
      所造成」（本院卷第202頁，財團法人中華民國消費者文
      教基金會鑑定意見書）。惟所謂缺氧性腦病變（hypoxic
      encephalopathy），學理上指的是因為呼吸系統功能障礙
      、心臟系統功能障礙及血壓降低等原因，造成腦部血流或
      氧氣灌注不足缺氧，造成腦部傷害及功能之喪失，影響程
      度因時間長短不同而有不同。此結果應為發生突發性無呼
      吸及心律過緩，經急救後結果之診斷。而吸入性肺炎，學
      理上指的是病人經病史、臨床表現及胸部Ｘ光等檢查，診
      斷有肺炎，且有經呼吸道吸入液體（包括痰液，胃液等）
      或其他物質之病史，來加以診斷。由病歷記載等資料，病
      人過去並未有相關食道或神經系統疾病，而造成容易產生
      吸入性肺炎之疾病，但住院病歷記錄中提及，於2月19日
      ，『先前約5min，抽吸口咽部時，有很多痰液及似剛所由
      口餵食之牛奶』，以及護理記錄『痰音重，suct ion（抽
      吸）出口水與白稀痰量多』，此現象則需懷疑此時病人已
      有呼吸道吸入痰液或其他異物之可能（本院卷(一)第139頁
      醫事審議委員會第2次鑑定意見書）。缺氧性腦病變、吸
      入性肺炎，應屬原告庚○○發生突發性無呼吸，心律過緩
      現象後「結果」（按：而非原因）之診斷（本院卷(一)第
      139頁醫事審議委員會第2次鑑定意見書第5行），突發性
      無呼吸，心搏過緩的原因相當多，舉凡感染敗血症、中樞
      神經、呼吸系統障礙、心肌梗塞、心律不整、休克及藥物
      等等都有可能。此病人雖因腸阻塞住院治療，但有突發性
      心搏過緩與無呼吸，以及缺氧性腦病變與吸入性肺炎，實
      無法由現有資料判定出確定原因。（本院卷(一)第139頁醫
      事審議委員會第2次鑑定意見書第20行至第22行、第23行
      至第25行、第139頁背面第10行；另消費者文教基金會受
      臺灣臺中地方法院檢察署囑託鑑定意見則認：「……2月
      18日凌晨2點40分時，心跳150-160/每分，醫師必須評估
      病人是否陷入休克狀態，有無呼吸困難缺氧等症狀……」
      ，詳本院卷第199頁）。被告主張原告庚○○發生突發性
      心搏過緩與無呼吸之原因為：「因家屬餵食牛奶不當，而
      在胃液逆流之情形發生時，生發吸入性肺炎在先，戊○○
      為原告庚○○插鼻胃管引流在後」、「吸入性肺炎應是造
      成原告庚○○呼吸急促、血壓及心跳下降，而成為植物人
      之原因」，即與上開醫事審議委員會之判斷不符，並非可
      採。
  四、再依原告庚○○急診後住院之病程與療程，原告庚○○「
      於94年2月14日17:27因腹痛至中國醫藥大學附設醫院急診
      室就診，當時血壓143/95mmHg，脈博89次/分，呼吸10-29
      次/分，體溫35.6度C，經血液及X光攝影檢查後，診斷疑
      似沾黏性腸阻塞而住院接受治療。住院時主治醫師為丁○○，理學檢查廣泛性腹痛，無腸音低下，建議禁食，給予
      靜脈注射補充及鼻胃管置放引流，依病歷記錄，但病人拒
      絕，除此外並給予腸蠕動藥物（Primperan）。2月15日及
      2 月16日病人腹痛仍持續，且理學檢查有心搏過速（106
      ~108次/分）現象。2月16日因症狀持續，且有躁動不安及
      憂鬱症現象，故會診精神科醫師給付止痛藥（Demerol）
      控制。2月17日病人接受大腸鏡檢查，發現有糞便積存（
      尤其是大腸近端）及外痔，血液檢查有貧血（Hb10.5g/dl
      ），電解質不平衡。2月18日病人仍有憂鬱症現象，會診
      精神科醫師建議給予藥物（Remeron、Ativan及
      Risperidone）治療，並同時給予靜脈輸液。2月19日由己○○醫師照顧，病人有呼吸困難及心搏（150次/分）過速
      現象，血壓165/11 0mmHg，會診精神科醫師診斷為嚴重性
      憂鬱症，因此加重藥物及給付鎮靜劑（Sedation、Agent
      ），血液檢查電解質為Na126，K3.8，Ca6.9，Mg0.6，心
      電圖檢查為竇性心搏過速（此為病歷記錄及護理記錄之心
      電圖），建議鼻胃管置放，但病人仍拒絕，陳醫師給予鎂
      、Calcium gluconate及Verapamil藥物及矯正電解質異常
      ，依護理記錄，16:55病人及家屬同意置放鼻胃管，由實
      習醫師戊○○執行鼻胃管置放引流，引流出黃綠色液體，
      未有不順或病人不適之記錄，後於17:15發生無呼吸及心
      跳緩慢，而進行緊急急救（強心劑、氣管插管等）。於急
      救後，病人被診斷併有缺氧性腦病變及吸入性肺炎現象…
      …」（本院卷(一)第138頁醫事審議委員會第2次鑑定意見書
      ）。醫事審議委員會鑑定意見認：「因病人住院後，醫師
      雖然有針對功能性腸阻塞，憂鬱症等病況加以診治，會診
      精神科醫師以及進行大腸鏡檢查，但仍有相關病人不適與
      症狀表現（如心搏過速），未進一步確認其原因（藥物、
      精神病相關，體液不足、心臟疾病、甲狀腺疾病、感染或
      其他原因）。而此相關症狀，也或許與前述突發狀況有關
      。故此病人之治療過程，仍有未盡注意之部分。但是否因
      此部分未注意而與病人突發病況有直接相關，難以確認。
      ……」（本院卷(一)第139頁背面醫事審議委員會第2次鑑定
      意見書）。
  五、按訴訟上之證明為歷史的證明，而非如自然科學上之證明
      ，並不要求必然之判斷，在民事訴訟上僅要求蓋然之心證
      ，而為蓋然之判斷。本件刑事偵查程序中，檢察官送財團
      法人消費者文教基金會鑑定結果，認：「……94年2月19
      日插鼻胃管後的像片，顯示鼻胃管插入右側支氣管，右側
      肺臟有肺炎病變，可推斷插鼻胃管後發生吸入性肺炎，導
      致急性肺功能衰竭，續發心衰竭……」等語（本院卷(一)第
      202頁），惟被告則否認有何錯插鼻胃管之情事，消費者
      文教基金會鑑定之結論，前述醫事審議委員會之鑑定意見
      亦有未符。依上開醫事審議委員會之鑑定意見所載，被告
      醫院所提供之醫療給付既仍有未盡注意之部分，則被告醫
      院所提供之整體醫療給付即屬不完全（即使無法認為特定
      之醫師有疏失）；而原告突發無呼吸及心搏過緩既與未盡
      注意之部分「或許有關」，即使未盡注意之部分與原告庚○○突發無呼吸、心搏過緩是否直接相關，仍難以確認，
      而無法達成自然科學上之必然判斷，但依上開說明，仍應
      認為原告已為蓋然性因果關係之證明。再按民法第184條
      第1項前項規定侵權行為，以故意或過失不法侵害他人之
      權利為成立要件，故主張對造應負侵權行為責任者，應就
      對造之有故意或過失負舉證責任。又在債務不履行，債務
      人所以應負損害賠償責任，係以有可歸責之事由存在為要
      件。故債務人苟證明債之關係存在，債權人因債務人不履
      行債務（給付不能、給付遲延或不完全給付）而受損害，
      即得請求債務人負債務不履行責任，如債務人抗辯損害之
      發生為不可歸責於債務人之事由所致，即應由其負舉證責
      任，如未能舉證證明，自不能免責。本件被告未能就上開
      給付不完全有何不可歸責之事由舉證證明，則原告依不完
      全給付損害賠償請求權請求被告賠償損害，於法有據，應
      予准許。
  六、就原告請求賠償之金額，分項說明如下：
    (一)原告庚○○部分：
      (1)減少勞動能力之損害部分：原告庚○○生於63年7月13
        日，有原告所提出之戶口名簿影本在卷可稽（本院卷(一)
        第17頁），於本件故事發生時年約30歲又7月，原告庚○○既成植物人狀態，已喪失全部之工作能力，原告庚○○主張以最低投保薪資15,840計算每月工作能力之損
        失，核屬正當，至勞工退休年齡60歲，庚○○約尚有29
        年又5月之勞動年數。依霍夫曼式計算法扣除中間利息
        核計其金額為3,443,477元【計算方式為：月別5/12%
        複式霍夫曼計算法（第一個月不扣除中間利息），其計
        算式為：[15,840*217.00000000（此為353月之霍夫曼
        係數）]=3,443,477（小數點以下四捨五入）】。
      (2)看護費之損害部分：原告庚○○於本件醫療事故發生時
        年齡約為30歲又7月，因成植物人，需長期聘人照顧，
        依財團法人創世社會福利基金會函覆本院，植物人安養
        每月費用為69,112元，此有該基金會函在卷可稽（本院
        卷(一)第116頁），上函所載費用之內容，已詳估看護墊
        、尿褲、抽痰管、人事、事務等費用，應屬合理。原告
        請求另向惠群護理之家等安養機構查詢植物人照顧所須
        之費用，核無調查之必要。再依90年臺灣省簡易生命表
        所示，原告庚○○之平均餘命約為49年，依霍夫曼式計
        算法扣除中間利息核計，此部分原告庚○○增加生活所
        需要之費用金額為20,565,327元【計算方式為：月別
        5/12%複式霍夫曼計算法（第一個月不扣除中間利息）
        ，其計算式為：[69112*297.00000000（此為588月之霍
        夫曼係數）]=20,565,327（小數點以下四捨五入）】。
      (3)看護墊、抽痰管、衛生紙等日常必需用品部分：原告庚○○主張受有看護墊、抽痰管、衛生紙等日常必需用品
        部分之損害，係以依財團法人創世社會福利基金會之估
        計，植物人日常生活必需用品及其費用，每月為18,988
        元，依原告庚○○平均餘命扣除中間利息，計算所得之
        費用為5,759,527元。惟依前開財團法人創世社會福利
        基金會函所示，看護墊、抽痰管、衛生紙等日常必需用
        品部分，業已計入植物人安養每月費用之中，此部分核
        屬重覆列計，不予准許。
    (二)原告庚○○、甲○○、乙○○慰撫金部分：債務人因債務
      不履行，致債權人之人格權受侵害者，準用第192條至第
      195 條及第197條之規定，負損害賠償責任。民法第227條
      之1定有明文。又同法第195條規定：「不法侵害他人之身
      體、健康、名譽、自由、信用、隱私、貞操，或不法侵害
      其他人格法益而情節重大者，被害人雖非財產上之損害，
      亦得請求賠償相當之金額。其名譽被侵害者，並得請求回
      復名譽之適當處分」、「前項請求權，不得讓與或繼承。
      但以金額賠償之請求權已依契約承諾，或已起訴者，不在
      此限」、「前二項規定，於不法侵害他人基於父、母、子
      、女或配偶關係之身分法益而情節重大者，準用之」。又
      按慰藉金之賠償須以人格權遭遇侵害，使精神上受有痛苦
      為必要，其核給之標準固與財產上損害之計算不同，然非
      不可斟酌雙方身分資力與加害程度，及其他各種情形核定
      相當之數額；以人格權遭遇侵害，受有精神上之痛苦，而
      請求慰藉金之賠償，其核給之標準，須斟酌雙方之身份、
      資力與加害程度及其他各種情形核定相當之數額。原告甲○○為原告庚○○之配偶，原告乙○○為原告庚○○之女
      ，依法原告甲○○、乙○○對於原告庚○○均有扶養請求
      權，且身份關係至為密切，原告庚○○因本件醫療事故成
      為植物人，已失其基於配偶、母親之身分與原告甲○○、
      乙○○密切互動之可能，自屬對於原告甲○○、乙○○基
      於配偶、子女身分法益之侵害，而其情節重大。原告庚○○於事故生時年僅30餘歲，原告甲○○、乙○○分別生於
      60 年7月10日、92年7月25日，於事故發生時分別為33歲
      、1歲，本件事故影響之程度重大，且持續之時間可能甚
      久；原告庚○○因本件醫療事故成為植物人，恢復正常活
      動力之機會渺茫，原告甲○○、乙○○除難享有夫妻、母
      女親情互助之機會外，更可能需負擔繁重的照護責任，對
      於原告庚○○身體權、原告甲○○、乙○○身分權之侵害
      ，其情節自屬重大，另原告庚○○等因本件事故生活陷於
      困境，領有臺中縣太平市公所生活補助，有該公所生活補
      助證明書在卷可稽（96年救字第12號卷），而被告則為醫
      療財團法人。本院審酌上情，認原告庚○○請求給付慰撫
      金5,000, 000元，原告甲○○請求給付慰撫金3,000,000
      元，及原告乙○○請求給付慰撫金2,000,000 元，仍屬過
      高，應以原告庚○○4,000,000元，原告甲○○、乙○○
      各1,500,000元為適當。
  七、從而，原告庚○○、甲○○、乙○○依不完全給付損害賠
      償請求權，請求被告給付28,008,804元（3,443,477+20,5
      65,327+4,000,000＝28,008,804）、1,500,000元，及1,5
      00,000元，並均自起訴狀繕本送達之翌日（即96年3月9日
      ）起至清償日止，按年息5%計算之法定遲延利息，於法有
      據，應予准許。逾此部分之請求，則屬無據，應予駁回。
  八、訴訟費用計第一審裁判費355,024元由被告負擔。
  九、兩造陳明願供擔保，請准為假執行及免為假執行，就原告
      勝訴部分，經核尚無不符，爰酌定相當之擔保金額併宣告
      之。至於原告敗訴部分，其假執行之聲請，無所依附，應
      予駁回。兩造其餘主張及所提證據與本院上開論斷無涉或
      無違，不予贅述。
伍、結論，原告之訴為一部有理由，一部無理由，依民事訴訟法
    第79條、第390條第2項、第392條第2項，判決如主文。
中    華    民    國    99    年    3     月    26    日
                    民事第二庭  法  官  王銘
正本係照原本作成。
如對本判決上訴，須於判決送達後20日內向本院提出上訴狀。
中    華    民    國    99    年    3     月    26    日
                                書記官  廖春玉

司法院資訊處製作；財團法人民間司法改革基金會備份。
